【裁判字號】    98,訴,2158
【裁判日期】    990504
【裁判案由】    損害賠償
【裁判全文】
臺灣高雄地方法院民事判決              98年度訴字第2158號
原      告  甲○○
訴訟代理人  張清雄律師
被      告  丙○○
訴訟代理人  陳慧博律師
被      告  丁○○
上列當事人間損害賠償事件，經本院於民國99年4 月13日言詞辯
論終結，判決如下：
    主      文
被告丙○○應給付原告新臺幣肆佰萬元，及自民國九十八年十月
十三日起至清償日止，按年息百分之五計算之利息。
原告其餘之訴駁回。
訴訟費用由被告丙○○負擔。
本判決第一項，於原告提出新臺幣壹佰參拾伍萬元為被告丙○○
供擔保後，得假執行。被告丙○○於提出新臺幣肆佰萬元為原告
供擔保後，得免為假執行。
原告其餘假執行之聲請駁回。
    事實及理由
一、按訴狀送達後，原告不得將原訴變更或追加他訴，但請求之
    基礎事實同一者；擴張或減縮應受判決事項之聲明者；不甚
    礙被告之防禦及訴訟之終結者，不在此限。民事訴訟法第25
    5 條第1 項第2 款、第3款、第7 款定有明文。經查：
  (一)原告起訴請求被告丙○○給付原告新台幣（下同）400 萬元
    ，及自起訴狀繕本送達翌日起至清償日止，按年息5%計算之
    利息（見本院卷第3 頁），嗣於準備程序進行中就利息部分
    之請求減縮為：以追加起訴狀繕本送達丁○○之翌日，即自
    民國98年10月13日起至清償日止，按年息5%計算之利息（見
    本院卷第244 頁），核其所為係屬減縮應受判決事項之聲明
    ，揆諸前引規定，係屬有據。
  (二)原告主張丙○○應賠償原告400 萬元，無非以：丙○○未徵
    得其同意，竟於97年9 月22日、97年9 月23日擅自以語音轉
    帳方式，自原告設於台灣銀行股份有限公司（下稱台銀）帳
    號000000000000號帳戶（下稱系爭帳戶）內各盜領200 萬元
    ，致原告受有400 萬元之金錢損失為其論據（見本院卷第3
    至4 頁），嗣於本院準備程序進行中，原告查知丙○○將40
    0 萬元輾轉存入胞妹丁○○設於保證責任高雄第三信用合作
    社（下稱三信）前鎮分社帳號00000000000000號帳戶（下稱
    系爭丁○○三信帳戶）內之事實，進而主張丁○○提供上開
    帳戶隱匿丙○○盜領之金錢，係共同侵權行為人，應就原告
    所受損害與丙○○負連帶賠償之責，故追加丁○○為被告（
    見本院卷第226 頁）。核其所為訴之追加，與原起訴之社會
    基礎事實同一，且未逸脫丙○○就所支領之400 萬元去向所
    為辯解範圍，不甚礙被告之防禦及訴訟之終結，於法並無不
    符，核屬有據。
  (三)原告另主張：倘認丙○○自系爭帳戶支領400 萬元之基礎事
    實，仍與侵權行為損害賠償要件有間，則丙○○無法律上原
    因自系爭帳戶取得400 萬元，並以上開款項清償其對丁○○
    之債務，被告均因而獲有利益，致原告受有損害，爰追加民
    法第179 條為備位主張之請求權基礎等語（見本院卷第279
    頁），核其本於同一社會基礎事實而為先、備位主張，揆諸
    前引規定，其所為請求權基礎之追加，亦屬有據。
二、原告主張：原告與丙○○自92年起迄97年9 月止，在高雄市
    ○○區○○路37巷30弄5 號同居生活，詎丙○○於97年9 月
    22日、97年9 月23日以語音轉帳方式，自系爭帳戶各轉帳20
    0 萬元入其設於台銀高雄分行00000000000 號帳戶（下稱系
    爭丙○○台銀帳戶）內。詎丁○○明知丙○○盜領系爭款項
    ，竟仍提供訴外人歐銀樹設於高雄第三信用合作社前鎮分社
    ，帳號00000000000000號帳戶（下稱系爭歐銀樹三信帳戶）
    供丙○○轉帳匯入金錢，合計400 萬元，再將上開金錢自匯
    入系爭丁○○三信帳戶內後，使丙○○以分次小額提領現金
    之方式，將400 萬元提領一空，與丙○○共同侵害原告之財
    產權利，為此爰依民法第184 條第1 項前段、第185 條第1
    項、第2 項規定為先位主張，請求被告負連帶賠償之責。如
    認本件與民法第184 條第1 項規定要件有間，則備位主張被
    告應依民法第179 條規定，就其所獲相當於400 萬元之不當
    利益，負不真正連帶賠償責任等情。並以先位聲明請求：(一)
    被告應連帶給付原告40 0萬元，及自98年10月13日起至清償
    日止，按年息5%計算之利息。(二)願供擔保，請准宣告假執行
    。以備位聲明請求：(一)被告應給付原告400 萬元，及自98年
    10月13日起至清償日止，按年息5%計算之利息。前開給付於
    其中一名被告給付之範圍內，另一被告即免給付義務。(二)願
    供擔保，請准宣告假執行。
三、被告則以：丙○○與原告有事實上夫妻關係，且自88年起共
    同經營不動產買賣事業，約定由雙方自行出資購入投資標的
    物後，將之交由仲介公司代售，出售所得於扣除費用後，由
    丙○○與原告按每人1/2 之比例分配盈餘，並推由原告負責
    金錢保管及會計事務，以系爭帳戶為買賣資金往來帳戶（下
    稱系爭合夥關係）。丙○○嗣於97年9 月22日發覺原告擅自
    從系爭帳戶挪用489 萬元，經原告同意返還其中400 萬元後
    ，丙○○始持原告交付之密碼，以語音轉帳方式分別於97年
    9 月22日、97年9 月23日自系爭帳戶各領取200 萬元，合計
    支領400 萬元，丙○○取得400 萬元係有法律上原因，並未
    侵害原告權利。又丙○○持400 萬元清償其對丁○○之借款
    ，丁○○並未因此受有不當利益，況丁○○對原告與丙○○
    間之財務糾紛全不知情，更遑論與丙○○共同侵害原告權利
    等語置辯。並聲明：(一)原告之訴駁回。(二)如受不利判決，願
    供擔保請准免為假執行。
四、兩造不爭執事項如下：
  (一)原告與丙○○於95年2 月19日登記結婚，經原告於97年9 月
    25日以兩造未經舉行公開儀式為由，訴請確認婚姻關係不存
    在，經本院以97年度家訴字第187 號判決其婚姻關係不成立
    ，該判決已於98年4 月29日確定。
  (二)丙○○於97年9 月22日、97年9 月23日以語音轉帳方式，自
    系爭帳戶各轉出200 萬元，合計400 萬元入系爭丙○○台銀
    帳戶內，再於97年9 月23日將400 萬元存入系爭歐銀樹三信
    帳戶內後，再轉存系爭丁○○三信帳戶內。
  (三)丁○○於97年9 月23日自丙○○受領400 萬元後，分別於97
    年9 月24日匯款支付丙○○162 萬元、於97年9 月29日匯款
    支付丙○○38萬元、15萬元，餘款185 萬元亦交由丙○○支
    用。
  (四)原告與丙○○分居前，系爭帳戶及系爭丙○○台銀帳戶均由
    原告保管使用中，原告並將系爭丙○○台銀帳戶設定為系爭
    帳戶之語音轉帳轉入帳戶。
五、本件爭點為：(一)丙○○是否應就其自系爭帳戶領取400 萬元
    之行為，對原告負侵權行為損害賠償之責？(二)丁○○自丙○○受領400 萬元，與原告所受損害間有無相當因果關係？是
    否為共同侵權行為人？原告請求被告依民法第185 條第1 項
    、第2 項規定負連帶賠償責任，有無理由？(三)丁○○是否因
    自丙○○取得400 萬元而受有不當利益？原告依民法第179
    條規定，請求丁○○返還400 萬元，並與丙○○負不真正連
    帶責任，有無理由？茲分述如下：
  (一)丙○○是否應就其自系爭帳戶領取400 萬元之行為，對原告
    負侵權行為損害賠償之責？
  1.按當事人主張有利於己之事實者，就其事實有舉證之責任。
    但法律別有規定，或依其情形顯失公平者，不在此限。民事
    訴訟法第277 條定有明文。又民法第184 條第1 項前項規定
    侵權行為以故意或過失不法侵害他人之權利為成立要件，故
    主張對造應負侵權行為責任者，應就對造之有故意或過失負
    舉證責任，有最高法院58年台上字第1421號判例可資參照。
    又原告對於自己主張之事實已盡證明之責後，被告對其主張
    ，如抗辯其不實並提出反對之主張者，則被告對其反對之主
    張，亦應負證明之責，此為舉證責任分擔之原則。有最高法
    院18年上字第2855號判例要旨足參。
  2.原告主張丙○○未徵得其同意，擅自從系爭帳戶領款400 萬
    元占為己有，已侵害原告之財產權益等情，丙○○否認之，
    並以其經徵得原告同意，始能取得系爭帳戶語音轉帳密碼，
    以語音轉帳方式自系爭帳戶提領400 萬元等語置辯。經查：
  (1)系爭帳戶係以原告名義設立，由原告自行保管、使用系爭帳
    戶之印鑑、存摺，而丙○○在其與原告共同生活期間，曾授
    權原告使用系爭丙○○台銀帳戶，經原告將系爭丙○○台銀
    帳戶設為系爭帳戶電話語音轉帳之約定轉入帳戶乙情，業據
    原告陳明在卷（見本院卷第281 頁），並有台銀高雄分行97
    年12月24日高雄營字第09700066081 號函為憑（見本院卷第
    25頁），且為丙○○所不爭執，足見丙○○在與原告共同生
    活期間，對系爭帳戶內之金錢並無管領使用權能，故原告主
    張丙○○非經徵得其同意，無權支領使用系爭帳戶內之金錢
    ，應屬可採。原告既已舉證證明丙○○無權支領系爭帳戶內
    之金錢，丙○○亦不否認曾於97年9 月22日、97年9 月23日
    以電話語音轉帳方式，由系爭帳戶各轉出200 萬元，合計40
    0 萬元入己使用，則揆諸前引規定及說明，丙○○自應就其
    辯稱係徵得原告同意後，始支用系爭帳戶內金錢之利己事實
    ，負證明之責。
  (2)丙○○固辯稱：伊自原告取得電話語音轉帳密碼後，始得以
    電話轉帳方式自系爭帳戶領款云云。惟語音轉帳密碼與系爭
    丙○○台銀帳戶之提款密碼相同，而系爭丙○○台銀帳戶於
    95 年2月19日丙○○與原告登記結婚之前即已設立，該帳戶
    之提款密碼亦為丙○○所明知之事實，業據丙○○自承在卷
    （見本院卷第281 頁），自無從僅憑丙○○知悉電話語音轉
    帳密碼乙節，遽予推認丙○○已徵得原告授權支領系爭帳戶
    內之金錢。
  (3)又丙○○辯稱：系爭帳戶內之金錢乃伊與原告之合夥財產，
    詎原告私下自系爭帳戶挪用489 萬元，經伊揭發上情後，原
    告同意返還所挪用款項中之400 萬元，伊始自系爭帳戶領款
    400 萬元云云。惟原告否認其與丙○○間有系爭合夥關係存
    在，主張：伊僅曾與丁○○、乙○○合資從事不動產買賣等
    語。經查：
  證人乙○○雖證稱：丙○○與原告間曾合資從事不動產買賣
    （見本院卷第345 頁）云云，惟另證稱：伊不清楚原告與丙○○間之出資合作模式（見本院卷第345 頁）等語，足見乙○○對丙○○與原告間之合資關係實無所悉，自不得僅憑其
    片面陳述，遽謂丙○○與原告間有系爭合夥關係存在。再依
    丙○○提出之88年至97年間59筆法院拍賣得標資料記載，僅
    能得知原告、訴外人即原告之母陳菊、訴外人即原告之兄弟
    林奇倣、訴外人即原告之兄弟林品廷、丁○○及乙○○等人
    曾出名標買法拍屋之事實（見本院卷第96至155 頁），亦無
    從推認上開法拍屋買賣係由原告與丙○○合資所為。
  丙○○另辯稱，其曾分別於95年11月28日、95年12月15日自
    系爭丙○○台銀帳戶轉帳118 萬元、1,651,384 元入系爭帳
    戶，與原告合資購入門牌號碼高雄市○○區○○路1503之6
    號8樓 之3 房地（下稱裕誠路房地），詎原告迄未給付出售
    裕誠路房地之利得360 萬元（見本院卷第95頁）乙節，雖據
    其提出97年8 月3 日與原告聯名出售裕誠路房地之買賣契約
    及存摺為憑（見本院卷第159 頁、第158 頁背面），然尚乏
    證據證明裕誠路房地係由丙○○自系爭丙○○台銀帳戶匯款
    購入之事實，參諸裕誠路房地買賣契約記載，上開房地係原
    告於97年5 月16日以2,646,000 元之代價向訴外人周穎義購
    入（見本院卷第178 頁背面），而丙○○所辯出資時點95年
    11月28日、95年12月15日與裕誠路房地買賣契約成立之時點
    97年5 月16日相距達1 年6 月，契約所載買賣價金數額亦與
    丙○○所稱轉帳付款金額2,831,384 元（即1,180,000+1,65
    1,384=2,831,384 ）不合，尚難認前揭匯款與裕誠路房地買
    賣有何關聯，更無從據此推論原告與丙○○間有何共同從事
    不動產買賣，以資營利之情事存在。
  原告主張：其與丁○○、乙○○曾合資從事法拍屋及成屋買
    賣（見本院卷第176 頁）等語，固據丁○○否認在卷，並辯
    稱：伊與乙○○因與丙○○合資從事法拍屋買賣，始依丙○○之指示將金錢匯入系爭帳戶中，以支付所需資金（見本院
    卷第250 頁）等語。查證人乙○○雖證稱：伊與丁○○自96
    年起與丙○○合資法拍屋買賣，並依丙○○之指示將合資款
    匯入系爭帳戶（見本院卷第345 頁、第346 頁）云云，卻又
    改稱：丙○○為投資房產買賣向伊借款未還（見本院卷第34
    8 頁）等情，故證人乙○○就其與丙○○間之金錢往來究係
    合資或係消費借貸之陳述，前後已有矛盾，乙○○復未能提
    出其與丙○○結算投資款之結算書以為佐據，其證詞之信憑
    性即屬有疑，而不可採。再者，丁○○所提出之結算書影本
    上，均僅記載「惠娥」、「惠」、「萍」等人名，未見記載
    「丙○○」或表彰丙○○之代號（見本院卷第333 頁、第36
    1 至364 頁），僅能推知原告與丁○○間曾為房地買賣、裝
    潢款項結算，無從由推知丙○○與上開款項結算有何關聯，
    故丙○○辯稱其與原告間有系爭合夥關係存在，尚乏證據證
    明，難予採信。
  此外，系爭帳戶係以原告名義開戶設立，該帳戶內之金錢即
    為原告所有之財產，原告自有支用系爭帳戶內金錢之權利，
    非丙○○所能置喙，丙○○復未能舉證證明系爭帳戶內之金
    錢乃其與原告之合夥財產，衡情原告自無可能僅因丙○○對
    系爭帳戶金錢之支用方式有意見，即同意贈與或補償丙○○
    400 萬元，故丙○○辯稱原告因自系爭帳戶支用489 萬元遭
    其發覺，而同意其自行由系爭帳戶支領400 萬元云云，洵屬
    無據，而不可採。
  (4)丙○○復辯稱：伊基於系爭合夥關係，出資購入門牌號碼高
    雄市○○區○○路512 之7 號6 樓（下稱河堤路房地）、高
    雄市○○區○○路12號5 樓（下稱昌盛路房地，與河堤路房
    地合稱系爭房地），並予裝潢，需費420 餘萬元，伊於徵得
    原告同意後，始由系爭帳戶領款支用云云（見本院卷第31頁
    ），並提出法拍資料查詢表、土地及房屋登記謄本為憑（見
    本院卷第36頁、第37至39頁）。惟原告否認之，主張：系爭
    房地乃伊獨資購入後，登記於親人名下，而與丙○○無涉，
    更非合夥財產（見本院卷第49頁背面、第50頁）等語。參諸
    河堤路房地係由訴外人即原告之母陳菊出名投標，由原告於
    97年9 月11日、97年9 月15日支付保證金32萬元、尾款1,48
    9,200 元，有系爭帳戶存摺、法拍繳款收據為憑（見本院卷
    第53頁、第54頁），及原告於97年9 月12日具名簽立昌盛路
    房地買賣契約，並簽發面額35萬元之支票支付頭期款，再於
    97年9 月24日自系爭帳戶匯款支付尾款1,423,946 元，有買
    賣契約、支票、匯款條為憑（見本院卷第61頁、第56頁、第
    60頁、第62頁）等情以觀，足見系爭房地係由原告購入，且
    與丙○○於97年9 月22日、97年9 月23日自系爭帳戶支領40
    0 萬元款項無關，丙○○復未舉證證明有何為系爭房地支出
    裝潢費用情事存在，其前開辯解已難採信。
  (5)至於丙○○辯稱：原告因遭伊揭發外遇情事，而同意賠償40
    0 萬元云云，原告否認之，且未據丙○○舉證以實其說，復
    與丙○○自承伊因與原告吵架，始逕自系爭帳戶轉帳領款40
    0 萬元乙情不合（見本院卷第68頁），亦難採信。
  (6)綜上，丙○○既不能舉證證明原告有何同意丙○○自系爭帳
    戶領用400 萬元之情事存在，自應由丙○○承受不能舉證之
    不利益，故原告主張丙○○明知系爭帳戶內之金錢係原告所
    有，卻將之侵占入己等情，應屬可採。
  3.按因故意或過失不法侵害他人之權利者，負損害賠償責任，
    民法第184 條第1 項前段定有明文。又依民法第216 條規定
    ，損害賠償，除法律另有規定或契約另有訂定外，應以填補
    債權人所受損害及所失利益為限。次按侵權行為再按侵權行
    為發生之損害賠償債務，自債務成立之時起，債務人即負遲
    延責任。而遲延之債務，以支付金錢為標的者，債權人得請
    求依法定利率計算之遲延利息。民法第233 條第1 項前段亦
    有明定。查丙○○無權支用系爭帳戶內之金錢，卻於97年9
    月22日、97年9 月23日以電話語音轉帳之方式，自系爭帳戶
    各支領200 萬元，將之侵占入己之事實，業經本院審認如前
    ，原告自因此受有喪失等額金錢之損害，揆諸前引規定，丙○○自各該侵權行為結果發生時，即侵權行為損害賠償債務
    成立之時起，即對原告負有遲延責任，惟原告僅請求丙○○
    給付自98年10月13日起至清償日止，按年息5%計算之遲延利
    息（見本院卷第244 頁），已如前述，其主張未逾前揭丙○○應負遲延責任範圍，應屬可採，故原告依民法第184 條第
    1 項前段規定請求丙○○給付400 萬元及自98年10月13日起
    至清償日止，按年息5%計算之利息，係有理由，應予准許。
    本件既依原告之先位主張判決原告勝訴，自無再為審酌原告
    基於民法第179 條規定所為備位主張有無理由之必要，附此
    敘明。
  (二)丁○○自丙○○受領400 萬元，與原告所受損害間有無相當
    因果關係？是否為共同侵權行為人？原告依民法第185 條第
    1 項、第2 項規定，請求被告負連帶賠償責任，有無理由？
  1.按民法第185 條第1 項所謂數人共同不法侵害他人之權利，
    係指各行為人均曾實施加害行為，且各具備侵權行為之要件
    而發生同一事故者而言，是以各加害人之加害行為均須為不
    法，且均須有故意或過失，並與事故所生損害具有相當因果
    關係者始足當之；第2 項所稱之幫助人，係指幫助他人使其
    容易遂行侵權行為之人，其主觀上須有故意或過失，客觀上
    對於結果須有相當因果關係，始須連帶負損害賠償責任。又
    所謂相當因果關係，係指無此行為，雖必不生此損害，有此
    行為，通常即足生此損害，是有因果關係，而如無此行為，
    必不生此損害，有此行為，通常亦不生此損害，自無因果關
    係。
  2.原告主張丙○○將自系爭帳戶取得之400 萬元款項交付丁○○，再由丁○○分次提領上開款項予丙○○使用，而有協助
    丙○○隱匿盜領行為之故意乙節，丁○○固坦承自丙○○受
    領400 萬元之事實，惟辯稱：伊不清楚丙○○之資金來源，
    更未與丙○○同謀盜領系爭帳戶內之金錢，上開400 萬元係
    用以清償丙○○對伊之欠款等語。經查：
  (1)丁○○於刑事案件偵查中雖自承，伊曾對丙○○突然有錢可
    資還債感到奇怪等語，惟憑此仍無從推認丁○○有何明知前
    揭400 萬元乃丙○○自系爭帳戶盜領取得，仍予收受之情事
    ，況每筆銀行轉帳匯款均有紀錄可查，有存摺往來明細、三
    信99年1 月28日高三信社秘文字第210 號函、台銀高雄分行
    97年12月24日高雄營字第09700066081 號函在卷可稽（見本
    院卷第7 頁、第157 頁背面、第334 至335 頁、第25頁），
    被告不可能藉輾轉匯款入帳之方式隱匿前揭400 萬元之去向
    ，自難僅憑丁○○自丙○○收取400 萬元，遽謂丁○○有收
    受盜贓物之故意，或有何幫助丙○○藏匿金錢之認識與故意
    。
  (2)又丁○○自丙○○受領400 萬元之原因關係，無論出自丙○○之贈與，或屬丙○○之清償行為，核與丙○○自系爭帳戶
    轉帳取款400 萬元之行為，均屬各別獨立之債之行為，尚難
    謂丁○○前揭受領行為與原告所受損害間有何直接因果關係
    ，亦難認有行為關聯共同可言。
  3.綜上，原告不能舉證證明丁○○自丙○○受領400 萬元之行
    為，與其所受400 萬元財產損失間有相當因果關係存在，亦
    未舉證證明丁○○有何與丙○○為共同侵權行為之意思聯絡
    ，或幫助丙○○遂行侵權行為之故意，其前開主張因乏證據
    證明，而難採信。揆諸前引規定及說明，丁○○對原告自不
    負侵權行為損害賠償責任，故原告依民法第185 條第1 項、
    第2 項規定，請求丁○○連帶給付原告400 萬元及法定遲延
    利息，係無理由，不得准許。
  (三)丁○○是否因自丙○○取得400 萬元而受有不當利益？原告
    依民法第179 條規定，請求丁○○返還400 萬元，並與丙○○負不真正連帶責任，有無理由？
  1.按無法律上之原因而受利益，致他人受損害者，應返還其利
    益。民法第179 條前段固有明定。惟民法第179 條規定不當
    得利之成立要件，必須無法律上之原因而受利益，致他人受
    損害，且該受利益與受損害之間有因果關係存在。合先敘明
    。
  2.原告主張丁○○因自丙○○取得400 萬元，而受利益，且該
    400 萬元係丙○○自系爭帳戶侵占入己而來，致原告受有損
    害，丁○○應將上開400 萬元返還原告，並與丙○○負不真
    正連帶賠償之責等語。惟丁○○否認之，辯稱：伊自丙○○
    受領之400 萬元係用以清償丙○○對伊之欠款，而有法律上
    原因存在，且所受利益與原告所受損害之間欠缺因果關係。
    經查：
  (1)丁○○辯稱丙○○自93年8 月起至97年2 月14日止，陸續向
    其與乙○○借款達507 萬元，並於97年3 月15日結算累欠債
    務為500 萬元，經鄭文材於同日簽立借據、本票以為憑證乙
    節，有借據、本票、系爭丁○○三信帳戶往來明細表、存摺
    為憑（見本院卷第224 頁、第225 頁、第378 頁、第379 至
    391 頁），丙○○亦自承確有向丁○○及乙○○借款以供周
    轉，並於上開期間自丁○○取得507 萬元等情無訛，足認丁○○與丙○○間有借款之意思合致，並受有500 萬元金錢給
    付，其間有消費借貸關係存在。故丁○○辯稱其於97年9 月
    23日自丙○○受領之400 萬元，係丙○○用以清償借款等語
    ，尚屬非虛。
  (2)又被告以丙○○名義，於97年9 月24日以1,200 萬元之代價
    ，購入門牌號碼高雄市○○區○○路601 號房地（下稱華榮
    路房地），並分別於97年9 月24日、97年10月15日、97 年
    10月28日付款150 萬元、150 萬元、900 萬元乙節（見本院
    卷第282 頁、第77至81頁、第82頁），究係由丁○○購入，
    指示登記於丙○○名下；或係由丙○○向丁○○借款購入，
    均屬丁○○與丙○○間之債權債務關係，核與本件不當得利
    要件之判斷無涉，併此敘明。
  (3)從而，丁○○自丙○○受領400 萬元係有法律上原因，其與
    丙○○間之債權債務關係，核與原告及丙○○間之金錢給付
    ，乃個別獨立之債之關係，尚難認其所受利益與原告所受損
    害間，有何因果關係可言，故原告依不當得利之法律關係，
    請求丁○○返還所受利益400 萬元，並與丙○○負不真正連
    帶賠償責任，係屬無據，不得准許。
  3.末查，被告辯稱原告係以本件訴訟行合夥財產分析清算之實
    ，其請求將合夥財產返還自己所有，欠缺權利保護必要云云
    （見本院卷第32頁、第396 頁），原告否認之。經核被告前
    開辯解與原告起訴之請求權基礎即民法第184 條第1 項、第
    179 條法定要件存否之判斷無涉，而不可採，附此敘明。
六、綜上所述，原告依民法第184 條第1 項前段規定，請求丙○○給付400 萬元，及98年10月13日起至清償日止，按年息5%
    計算之利息，係有理由，應予准許。又原告先依民法第185
    條第1 項、第2 項規定，再依民法第179 條規定，請求丁○○連帶給付400 萬元及自98年10月13日起至清償日止，按年
    息5%計算之利息（見本院卷第336 頁），均無理由，應予駁
    回。
七、原告及丙○○就本判決第1 項均陳明願供擔保，請准宣告假
    執行、免為假執行，於法均無不合，爰分別酌定擔保金如訴
    之聲明第4 項所示。至於原告其餘假執行之聲請，因原告其
    餘之訴遭駁回而失所附麗，應併予駁回。
據上論結，原告之訴為一部有理由、一部無理由，依民事訴訟法
第79條、第390 條第2 項、第392 條第2 項，判決如主文。
中    華    民    國    99    年    5     月     4    日
                  民事第五庭  法  官  賴文姍
正本係照原本作成。
如不服本判決，應於送達後20日內，向本院提出上訴狀並表明上
訴理由，如於本判決宣示後送達前提起上訴者，應於判決送達後
10日內補提上訴理由書（須附繕本）。
中    華    民    國    99    年    5     月     4    日
                              書記官  林秀珍

司法院資訊處製作；財團法人民間司法改革基金會備份。
